【裁判字號】    89,交上訴,32
【裁判日期】    890718
【裁判案由】    業務過失致死
【裁判全文】
臺灣高等法院高雄分院刑事判決         八十九年度交上訴字第三十二號
    上  訴  人
    即  被  告  乙○○
右上訴人因業務過失致死案件，不服臺灣高雄地方法院八十八年度交訴字第五十七號
中華民國八十九年三月二十三日第一審判決（起訴案號：臺灣高雄地方法院檢察署八
十八年度偵字第七八六七號），提起上訴，本院判決如左：
    主  文
上訴駁回。
    事  實
一、乙○○係高雄汽車客運股份有限公司所僱請之司機，為從事駕駛業務之人，於民
    國八十八年三月十八日中午十二時七分許，駕駛車牌號碼ＦＸ—０五二號營業用
    大客車，沿高雄縣鳳山市○○路由西向東方向行駛，本應注意汽車行駛時，駕駛
    人應注意車前狀況及兩車併行之間隔，並隨時採取必要之安全措施，以避免危險
    之發生，且依當時天候晴、日間自然光線、視距良好、路面乾燥、無缺陷、無障
    礙物情形，又無不能注意之情形，竟於行經自由路四一七之一號時，超車疏未注
    意保持行車安全間距，致擦撞當時同方向由陳靜茹所騎乘車牌號碼ＸＨＥ—六六
    五號重型機車，使陳靜茹人車倒地，因車禍導致顱骨骨折而當場死亡。乙○○於
    肇事後，偵查機關未發覺前，向處理車禍現場警員坦承肇事而接受裁判。
二、案經陳靜茹之夫甲○○告訴及高雄縣警察局鳳山分局報告臺灣高雄地方法院檢察
    署檢察官偵查起訴。
    理  由
一、訊據上訴人即被告乙○○雖不否認於右揭時地發生車禍，導致被害人陳靜茹死亡
    之事實，惟辯稱：被害人係先遭一部不詳機車擦撞，致所騎乘之機車重心不穩而
    倒向我的車道，她的死亡並非全然我的過失所致云云。經查：
  （一）上訴人乙○○於原審審理中提出東森有限電視台就本事故所製作之採訪錄影
        帶一卷，以實其說。惟前開錄影帶經原審勘驗結果雖為：依畫面所示，東森
        有線電視台採訪人員稱：「據路人指述，本件車禍是兩輛車擦撞，被害人機
        車倒地，再與高雄客運大客車擦撞」（原審卷第三十六頁背面）。但證人黃
        舜卿即上開錄影帶中之「目擊證人」，經原審傳喚到庭，並詢以有無目睹本
        件車禍時證稱：「沒有親眼看見本件車禍，當時我在紅磚釣蝦場，聽到碰一
        聲就馬上出來，看到兩部機車倒地，一部是一位年輕男子所騎乘，另一部是
     被害人機車，年輕人機車倒在被害人機車倒地處左前方約三公尺左右等語（
        見原審卷第七十五頁）。足見證人黃舜卿於前開錄影帶中所述，並非基於其
        所親身經歷之事實而為傳聞證據，不具備證據能力。從而前開原審勘驗錄影
        帶結果，並不足為有利上訴人之認定。
  （二）自警卷所附高雄縣警察局道路交通事故調查報告表及現場相片觀之，事故發
        生當時，被害人機車應係行駛於道路外側之慢車道，上訴人乙○○則自承其
        係駕駛大客車行駛於內側快車道。倘如上訴人所言，被害人係先與不詳機車
        擦撞後，再重心不穩倒向其所駕駛之大客車，與其再度發生擦撞而肇事，則
        該不詳機車倒地處應為被害人機車之右側或右後側，而非如證人黃舜卿在聞
        聲後出來所見之左前方。又依現場相片顯示，上訴人駕駛之大客車，因該車
        禍事件，於車輛之右側前輪方車體上，產生一由前上往後下延伸陡降至車輛
        底部之刮痕，顯見上訴人大客車確實有與被害人機車發生擦撞。上訴人乙○
        ○雖辯稱：若係因其超車未保持安全距離而擦撞被害人機車，則該車輛刮痕
        應係平行往後延伸，而非由前上往後下陡降云云（見原審卷第六十六頁）。
        惟按兩車擦撞之刮痕，會因碰撞方向、角度、力道之不同而異其延伸之方向
        ，並非一發生擦撞擊當然會產生平行延伸之刮痕。再就前揭調查報告表所附
        現場圖及現場相片觀之，被害人機車刮地痕係始於快慢車道分道線靠右側，
        往右前方延伸長達一０‧六公尺，而被害人之機車則距被害人屍體約四公尺
        ，顯見而雙方車輛碰撞當時，力道甚為強勁，且被害人機車之受力方向為由
        左側呈斜角切入。而被害人騎乘之機車在遭被告大客車自左側呈斜角角度劇
        烈撞擊後，人車隨即倒地，其機車並在被害人跌落地面後往右前方飛出，以
        致在被告大客車車體留下由前上往後下延伸陡降至車輛底部之刮痕，從而上
        訴人乙○○前開所辯為不可採。
  （三）上訴人乙○○駕駛大客車超車疏未保持與鄰車之安全間距，以致擦撞被害人
        騎乘之機車而肇事，已可認定。本件經送台灣省高屏澎區車輛行車事故鑑定
        委員會鑑定，亦認為上訴人乙○○駕駛大客車超越未保持安全間隔為肇事原
        因，有該會八十八年十二月三日高屏澎鑑字第一七四二號函在卷可參（見原
        審卷第四十四頁、第四十五頁）。此外並有高雄縣警察局道路交通事故調查
        報告表、現場圖及現場相片附卷可稽。而被害人陳靜茹因本件車禍導致顱骨
        骨折而死亡，亦經台灣高雄地方法院檢察署檢察官督同法醫師相驗屬實，製
        有勘驗筆錄、相驗屍體證明書及驗斷書在卷足憑。
  （四）按駕駛人駕駛汽車應注意車前狀況及兩車併行之間隔，並隨時採取必要之安
        全措施，道路交通安全規則第九十四條第三項定有明文。上訴人乙○○領有
        大貨車職業駕駛執照，已據其供明在卷，其於右揭時地駕車本應注意上揭規
        定，且依當時情形，又無其他不能注意之情事，竟疏未注意車前狀況及與鄰
        車保持安全間距，而貿然超車，致肇車禍使被害人因之受創死亡，其有過失
        ，甚為明顯，上訴人於本院審理時亦坦承多少有過失。又被害人係因本件車
        禍死亡，與被告之過失行為間，並有相當因果關係，事證明確，上訴人乙○
        ○過失致人於死之犯行已堪認定。
二、本件上訴人乙○○係高雄汽車客運股份有限公司所僱請之大客車司機，此據其供
    明在卷，為從事業務之人，其駕車肇事致人於死，核其所為，係犯刑法第二百七
    十六條第二項之業務過失致人於死罪。查上訴人乙○○於肇事後，偵查機關未發
    覺前，主動向處理車禍現場警員坦承肇事乙事，已據證人簡福助即現場處理警員
    證述明確，為對於未發覺之罪自首而接受裁判，應依法減輕其刑。
三、原審適用適用刑法第二百七十六條第二項、第六十二條前段、罰金罰鍰提高標準
    條例第一條前段規定，並審酌上訴人乙○○因疏於注意而肇事致被害人死亡，且
    迄未與被害人家屬達成和解，賠償被害人家屬損失等一切情狀，量處有期徒刑一
    年。經核原判決認事用法並無不合，量刑亦屬適當，上訴人乙○○上訴否認犯罪
    ，為無理由，應予駁回。
據上論斷，應依刑事訴訟法第三百六十八條，判決如主文。
本案經檢察官林應華到庭執行職務。
中    華    民    國     八十九     年       七       月     十八   日
                              臺灣高等法院高雄分院刑事第八庭
                                  審判長法官  張盛喜
                                        法官  洪兆隆
                                        法官  黃仁松
右正本證明與原本無異。
如不服本判決，應於判決送達後十日內向本院提出上訴狀，其未述理由者並應於提
出上訴狀後十日內向本院補提理由書（應附繕本)。
      書記官  鄭翠芬
中    華    民    國     八十九     年       七       月     十九   日
附錄本判決論罪之法條：
刑法第二百七十六條第二項
從事業務之人，因業務上之犯前項之罪者，處五年以下有期徒刑或拘役，得併科三千
元以下罰金。
                                                                  Ｊ


司法院資訊處製作；財團法人民間司法改革基金會備份。
